臺灣臺北地方法院民事判決
　　　　　　　　　　　　　　　　  110年度北簡字第13132號
原      告  花旗（台灣）商業銀行股份有限公司


法定代理人  莫兆鴻  



訴訟代理人  黃麗蓉  
            蘇偉譽  
被      告  林育彤  

            梁加惠  

            林順安  

上列當事人間撤銷遺產分割並回復原狀事件，於中華民國110年1
1月2日言詞辯論終結，本院判決如下：
    主    文
被告就被繼承人林條圳所遺如附表所示遺產之分割協議債權行為
，及被告梁加惠就附表所示遺產於民國一百零二年二月二十日所
為之登記行為均予以撤銷。
被告梁加惠應將被繼承人林條圳所遺如附表所示遺產於民國一百
零二年二月二十日之所有權登記，回復原狀為全體繼承人公同共
有。
訴訟費用新臺幣貳仟玖佰捌拾元由被告負擔。
    事實及理由
壹、程序方面：
一、被告梁加惠、林順安經合法通知，無正當理由不到場，爰依
    原告之聲請，准由其一造辯論而為判決。
貳、實體部分：
一、原告起訴主張：債務人即被告林育彤前積欠原告新臺幣（下
    同）27萬2432元債務未償（下稱系爭債權），明知欠債無其
    他財產可供清償，未向法院辦理拋棄繼承，經繼承附表所示
    之遺產（下稱系爭不動產），因被告林育彤於繼承開始後就
    其原已取得如附表之財產，處分原已取得之財產上權利，而
    不為繼承之登記，其處分行為係以財產為標的且屬無償之行
    為。因被告林育彤所為不為繼承登記之無償行為使其陷於無
    資力而有害及債權人之權利，爰依民法第244條第1項之規定
    提起本件訴訟等語。並聲明：
　㈠被告林育彤等就被繼承人林條圳所遺如附表所示遺產之分割
    協議債權行為，及被告梁加惠就附表所示遺產於民國102年0
    2月20日所為之登記行為均予以撤銷。
  ㈡被告梁加惠應將被繼承人林條圳所遺如附表所示遺產於民國1
    02年02月20日之所有權登記，回復原狀為全體繼承人公同共
    有。
二、被告部分：
　㈠被告林育彤則以：被告母親於附表所示系爭不動產住很久，
    被告債務不應該牽扯到被告母親梁加惠。被告有意要償還，
    但是原告開的條件有些高。之前有聲請消費者債務清理條例
    但是沒有過，當時請整合公司整合，但是沒有成功，不同意
    原告請求等語，資為抗辯。並聲明：原告之訴駁回。
  ㈡被告梁加惠、林順安經合法通知，未於言詞辯論期日到場，
    亦未提出準備書狀做任何聲明或陳述。
三、得心證之理由：
  ㈠原告主張其對被告林育彤有系爭債權，繼承系爭不動產，未
    拋棄繼承，無償將系爭不動產辦理移轉登記予被告梁加惠等
    情，業據提出臺灣台北地方法院98年度司執字第49433號債
    權憑證、系爭不動產土地及建物登記第一類謄本、異動索引
    、本院家事庭110年4月21日北院忠家110科繼字第559號函及
    戶籍謄本等件為證，核屬相符，被告對此亦未爭執，堪信原
    告上開主張為真實。
  ㈡按債務人所為之無償行為，有害及債權者，債權人得聲請法
    院撤銷之。債權人依第1項之規定聲請法院撤銷時，得並聲
    請命受益人或轉得人回復原狀，但轉得人於轉得時不知有撤
    銷原因者，不在此限。前條撤銷權，自債權人知有撤銷原因
    時起，1年間不行使，或自行為時起，經過10年而消滅。民
    法第244條第1、4項及第245條分別定有明文。又所謂無償行
    為，單獨行為或契約均屬之。再按民法第244條第1、2項所
    稱之無償或有償行為，係以債務人與第三人間之行為有無互
    為對價關係之給付為其區別標準。復按債權人行使民法第24
    4條規定之撤銷權，以債務人之行為有害及債權為其要件之
    一。此之所謂害及債權，乃指債務人之行為，致積極的減少
    財產，或消極的增加債務，因而使債權不能獲得清償之情形
    。又拋棄因繼承所取得之財產，係於繼承開始後，未於法定
    期間拋棄繼承權，嗣就其已繼承取得之財產予以拋棄，與拋
    棄繼承權之性質迥然有別；繼承權之拋棄，固不許債權人依
    民法第244條第1項規定撤銷之。惟如拋棄因繼承所取得之財
    產，而將繼承所得財產之公同共有權，與他繼承人為不利於
    己之分割協議，倘因而害及債權者，債權人自得依民法第24
    4條第1項行使撤銷權。是以，繼承權固為具有人格法益之一
    身專屬權利，惟於繼承人未拋棄繼承，而與其他繼承人對於
    遺產全部為公同共有時，該公同共有權已失其人格法益性質
    ，而為財產上之權利，繼承人間之遺產分割協議，即係公同
    共有人間就公同共有物所為之處分行為，倘全部遺產協議分
    割歸由其他繼承人取得，對未分割取得遺產之該繼承人而言
    ，形式上係無償行為，若害及債權人之債權實現，債權人自
    得提起民法第244條第1項之撤銷訴訟。經查：
  1.依原告所提之土地建物謄本，可知原告係於110年2月24日列
    印（本院卷第27頁），知被繼承人所有之系爭不動產經被告
    分割協議，並於102年2月20日以分割繼承為由登記予被告梁
    加惠，是原告於110年5月31日向本院提起本件訴訟，並未逾
    民法第245條規定之1年除斥期間。
  2.被告林育彤未拋棄繼承，已如前述，足認被告林育彤在繼承
    原因發生時，即與其他繼承人即被告梁加惠、林順安就系爭
    不動產因繼承而取得公同共有之權利，依上開說明，該公同
    共有權已失其人格法益之性質，屬財產上之權利，被告就系
    爭不動產所為系爭分割協議，係全體繼承人對公同共有之系
    爭不動產之處分行為，而依被告間系爭分割協議，系爭不動
    產係由被告梁加惠繼承，被告林育彤顯係與其他繼承人為不
    利於己之系爭分割協議，形式上係無償行為；又被告林育彤
    明知尚積欠原告系爭債權未清償，原告為被告林育彤之債權
    人，可認定被告葉珈閔於無資力之狀態減少積極財產，有害
    於原告系爭債權之受償，則原告依民法第244條第1項規定，
    請求撤銷被告間就系爭不動產所為系爭分割協議之債權行為
    、分割繼承登記之物權行為、塗銷分割繼承登記之行為，均
    屬有據。
  ㈢綜上所述，原告請求1.被告林育彤等就被繼承人林條圳所遺
    如附表所示遺產之分割協議債權行為，及被告梁加惠就附表
    所示遺產於民國102年02月20日所為之登記行為均予以撤銷
    。2.被告梁加惠應將被繼承人林條圳所遺如附表所示遺產於
    民國102年02月20日之所有權登記，回復原狀為全體繼承人
    公同共有，均屬有理由，應予准許。
四、本件原告勝訴部分係就民事訴訟法第427 條第1 項訴訟適用
    簡易程序所為被告敗訴之判決，爰依同法第389 條第1 項第
    3 款之規定，職權宣告假執行，並依同法第392 條第2 項，
    依職權為被告預供擔保，得免為假執行之宣告。
五、本件事證已臻明確，兩造其餘攻擊防禦方法與判決之結果不
    生影響，爰不一一贅論，併此敘明。
六、訴訟費用負擔之依據：民事訴訟法第78條。本件訴訟費用額
    ，依後附計算書確定如主文所示金額。
中　　華　　民　　國　　110 　年　　11　　月　　18　　日
                      臺北簡易庭  法  官  趙子榮
以上正本係照原本作成
如對本判決上訴，須於判決送達後20日內向本庭提出上訴狀。如
委任律師提起上訴者，應一併繳納上訴審裁判費。
中　　華　　民　　國　　110 　年　　11　　月　　18　　日
                                  書記官  陳怡安
計   算   書：
項        目             金   額（新臺幣）    備    註
第一審裁判費             2980元
合        計             2980元

附表：